臺灣高等法院刑事判決　　　　　　　 100年度上訴字第1845號
　上　訴　人
　即　被　告　林泰億
　選任辯護人　蕭仁杰律師
　　　　　　　黃勝文律師
上列上訴人因強盜案件，不服臺灣板橋地方法院99年度訴緝字第
151 號，中華民國100年4月22日第一審判決（起訴案號：臺灣板
橋地方法院檢察署95年度偵字第21580號、21581號），提起上訴
，本院判決如下：
    主  文
原判決撤銷。
林泰億連續犯結夥三人攜帶兇器強盜罪，累犯，處有期徒刑拾年
。
    事  實
一、林泰億於民國（下同）86年間因侵占案件，經原審法院以86
    年度易字第2464號判處有期徒刑5 月，上訴後，經本院以87
    年度上易字第4195號上訴駁回確定；又於87年間因違反電信
    法、違反麻醉藥品管理條例、偽造貨幣及轉讓禁藥等案件，
    分別經原審法院以87年度訴緝字第50號判處有期徒刑4 月（
    電信法）及8 月（違反麻醉藥品管理條例），並定應執行有
    期徒刑11月確定，及原審法院以87年度訴字第533 號判處有
    期徒刑3年6月，上訴後，經本院以87年度上訴字第2277號刑
    事判決駁回上訴確定（偽造貨幣），另原審法院以87年度訴
    字第597號判處有期徒刑5月，上訴後，經本院以87年度上訴
    字第2996號判處有期徒刑5 月確定（轉讓禁藥）。嗣上開罪
    刑經法院裁定，定應執行有期徒刑5年確定，並於91年1月 7
    日假釋出監，假釋期間付保護管束。惟林泰億於91年間因施
    用毒品案件，經原審法院以92年度簡字第2052號簡易判決處
    有期徒刑6 月確定，復因其假釋期間，於93年間因施用毒品
    案件，經原審法院以93年度簡字第380 號簡易判決處有期徒
    刑6 月確定，並與前經原審法院以92年度簡字第2052號簡易
    判決處有期徒刑6 月之確定判決，由原審法院以93年度聲字
    第1161號刑事裁定定應執行有期徒刑11月確定，且其前之假
    釋亦經法院撤銷，入監執行上開殘刑有期徒刑1年6月又1 日
    及上開所定應執行刑有期徒刑11月，嗣於94年6 月15日執行
    完畢（於本案構成累犯）。
二、詎林泰億猶不知悔改，與蔡宗益（所涉本案強盜罪，業經臺
    灣板橋地方法院98年度訴緝字第93號判處有期徒刑10年4 月
    確定）分別夥同盧家榮（所涉本案強盜罪，業經臺灣板橋地
    方法院96年度訴字第334 號判處有期徒刑7年3月確定）、許
    汶旭（所涉本案強盜罪，業經台灣板橋地方法院96年度訴字
    第334號判處有期徒刑8年，上訴後，經本院97年度上訴字第
    629 號、最高法院97年度台上字第3130號駁回上訴確定）等
    人，共同基於意圖為自己不法所有之強盜概括犯意聯絡，分
    別為下列犯行：
(一)緣蔡宗益因故對李啟祥及其女友江佳鈴有所不滿，於95年 3
    月9 日某時許，蔡宗益獲悉李啟祥及江佳鈴在臺北縣土城市
    （現改制為新北市土城區，以下均同）中央路4段62之1號17
    樓郭信宏住處，乃於同日晚上8 時許，告知林泰億、盧家榮
    二人上情，渠等三人乃共同基於意圖為自己不法之所有、攜
    帶兇器結夥三人以上而強盜之犯意聯絡，由林泰億駕駛車牌
    號碼6953-HB 自用小客車搭載蔡宗益及盧家榮前往郭信宏上
    址住處附近巷口埋伏，並由蔡宗益提供在客觀上對人之生命
    、身體安全具危險性而可供作兇器使用之電擊棒1 支及不具
    殺傷力之玩具手槍2 支（無證據證明為槍砲彈藥刀械管制條
    例所列管之槍枝，均未扣案），交由盧家榮、林泰億攜帶使
    用，而蔡宗益因與李啟祥、江佳鈴認識，乃先獨自前往郭信
    宏上址住處與郭信宏、李啟祥、江佳鈴等人聊天，藉機監看
    李啟祥、江佳鈴之動向，俟李啟祥、江佳鈴二人離去後，蔡
    宗益隨即藉故尾隨離去，前往與林泰億、盧家榮二人會合。
    嗣渠等見李啟祥、江佳鈴自郭信宏上址住處步出至巷口、李
    啟祥並欲打開其原本停放於路旁之自用小客車離去時，因蔡
    宗益與李啟祥、江佳鈴認識，為恐行跡曝光遭識破，遂由蔡
    宗益負責把風、接應，而推由林泰億（起訴書誤為蔡宗益實
    施此部分行為，茲予更正）、盧家榮持上開玩具手槍及電擊
    棒上前，作勢威嚇李啟祥及江佳鈴，而由盧家榮將李啟祥強
    押進入該部汽車前座副駕駛座並以電擊棒電擊其身體、林泰
    億則將江佳鈴強押進入該部汽車後座予以監視、壓制，而以
    此等強暴、脅迫之方法，至使李啟祥、江佳鈴二人因恐懼無
    法抗拒，而任由林泰億、盧家榮在車上取走江佳鈴身上所有
    之現金新臺幣（下同）240,000元、行動電話1支及李啟祥所
    有之戒指1只、摩拖羅拉V3手機1支等物，得手後，林泰億、
    盧家榮隨即下車搭乘尾隨在後負責接應、把風之蔡宗益（起
    訴書誤為林泰億實施此部分行為，茲予更正）所駕駛之車號
    6953-HB號白色自用小客車逃逸。
(二)復於同年月28日凌晨4時27分許，林泰億駕駛車號6953-HB號
    自用小客車搭載蔡宗益、許汶旭二人，行經臺北縣板橋市（
    現改制為新北市板橋區，以下均同）長江路1 段55號前，適
    劉英如、高世杰二人於對面路口步行經過，林泰億、蔡宗益
    、許汶旭見當時係凌晨時分、人煙稀少，復見劉英如及高世
    杰疑因酒後有步行不穩及拉扯攙扶之舉，林泰億與蔡宗益乃
    承前共同意圖為自己不法所有之強盜概括犯意聯絡，另夥同
    許汶旭共同基於意圖為自己不法之所有、結夥三人以上而強
    盜之犯意聯絡，由林泰億將所駕駛車輛迴轉停放於劉英如、
    高世杰之前方，蔡宗益、林泰億、許汶旭隨即一同下車，共
    同徒手毆打高世杰、劉英如，以此強暴之方法，致高世杰受
    有頭部、左臉頰及右腰部瘀傷（傷害部分未據告訴）、劉英
    如則受有右手臂、雙腳膝蓋瘀傷等傷害（傷害部分未據告訴
    ），至使高世杰、劉英如不能抗拒，而強取高世杰身上之SE
    IKO 手錶1支、名片夾1只、眼鏡1副、汽車鑰匙1支及高世杰
    身上所斜背之劉英如所有之CLINE皮包1只（內有現金 1,500
    元、CASIO 相機1台、LV皮夾1個、FENDI名片夾1只、駕照、
    行照、身分證各1 枚、彰化商業銀行、台新商業銀行、中國
    信託商業銀行、郵局之金融卡各1 張、美商花旗銀行、大眾
    商業銀行、聯邦商業銀行、中國信託商業銀行、玉山商業銀
    行、萬泰商業銀行、荷蘭銀行之信用卡各1 張、遠東百貨會
    員卡、特力屋出入證各1張及行動電話2支等物），得手後，
    渠等隨即上車逃逸。
(三)嗣於同年4 月26日下午3時許，為警在新北市○○區○○路4
    段62之1 號17樓之郭信宏住處因另案執行搜索時，查獲劉英
    如上開遭強盜之彰化商業銀行、台新商業銀行、郵局之金融
    卡、遠東百貨會員卡、特力屋出入證各1 張（均已發還劉英
    如），並據郭信宏及鍾永騰之證述循線於翌（27）日晚間11
    時許，在臺北縣中和市（現改制為新北市中和區，下同）枋
    寮街36號前查獲蔡宗益，始循線查悉上情。
三、案經臺北市政府警察局移送臺灣板橋地方法院檢察署檢察官
    偵查起訴。
    理  由
壹、證據能力部分：
一、被告林泰億於警詢時之自白部分：被告固辯稱：問伊筆錄的
    員警有打伊，並拿蔡宗益的筆錄給伊看，要伊照著蔡宗益的
    筆錄回答，筆錄是警察先打好，叫伊照著念云云。然查：被
    告之自白，非出於強暴、脅迫、利誘、詐欺、疲勞訊問、違
    法羈押或其他不正之方法，且與事實相符者，得為證據，刑
    事訴訟法第156條第1項定有明文。茲原審法院依職權勘驗被
    告95年7月27日警詢錄音帶（即附於95年度偵字第21580號偵
    查卷〈下稱95偵21580卷〉)結果為：錄音內容核與95偵2158
    0卷第4至7頁被告95年7月27日警詢筆錄之記載內容大致相符
    ，而該次錄音過程雖未從人別訊問時即開始錄音，惟仍可從
    警詢錄音之對話內容，得知本案被告於95年7 月27日接受警
    詢之錄音過程連續，且員警詢問被告之過程，係一問一答並
    可聽見打字聲，被告對於不清楚或不明白之問題亦能反覆確
    認，並可自由任意地接聽電話及與外界連繫，足認員警製作
    筆錄詢問過程係採一問一答之方式進行，且被告係在自由意
    識下陳述，並無被告照已打好之筆錄內容唸筆錄之情事等情
    ，此有原審法院勘驗筆錄1份在卷可稽（見原審卷第94至103
    頁），是被告空言辯稱：警詢筆錄是警察對伊刑求後，要伊
    照著筆錄唸云云，並非事實。從而，尚難認被告前開警詢時
    之自白係出於強暴、脅迫、利誘等不正方法，被告辯稱其警
    詢時之自白不具任意性，洵無足採，是被告於警詢時之自白
    ，應認有證據能力。至該警詢筆錄第4 頁（原審勘驗筆錄將
    95年度偵字第21580號第6頁之警詢筆錄誤繕為警詢筆錄第 6
    頁）第7 行起至第11行筆錄記載「當時被害人從朋友郭信宏
    處臺北縣土城市○○路○段62之1號17樓聊天完之後，下樓離
    去至臺北縣土城市○○路○段62之1號巷口時，我在車上另由
    綽號「嘉榮」之男子持槍及電擊棒喝令並控制被害人行動，
    並用電擊棒電擊李啟祥身體，進而強盜渠2 人身上之現金新
    臺幣、行動電話、戒指（詳細財物及金額不詳）。」及第 5
    頁（原審勘驗筆錄將95年度偵字第21580號第7頁之警詢筆錄
    誤繕為警詢筆錄第7 頁）第3行起至第5行警詢內容「員警問
    ：現警提供盧家榮（男、70年02月25日、Ｚ000000000）之指
    認犯罪嫌疑人表，其中有無盧家榮？被告答：有在其中」部
    分，於前開警詢錄音帶時並未出現，應以原審法院勘驗筆錄
    為主，是此部分警詢筆錄所載，既乏所據，自應予以排除，
    不援引為證據。
二、又證人即同案被告盧家榮、許汶旭、蔡宗益分別於警詢及偵
    查中之供述部分：辯護人主張上開證人之證述屬於審判外陳
    述，且未經被告反詰問，而無證據能力云云。經查：
(一)按被告以外之人（含共同被告）於審判外之言詞或書面陳述
    ，除法律有規定者外，不得作為證據，刑事訴訟法第159 條
    第1 項固有明文，惟被告以外之人於偵查中向檢察官所為之
    陳述，除顯有不可信之情況者外，得為證據；另被告以外之
    人於檢察事務官、司法警察官或司法警察調查中所為之陳述
    ，與審判中之陳述不符時，其先前之陳述具有較可信之特別
    情況，且為證明犯罪事實存否所必要者，得為證據，同法第
    159條之1、第159條之2亦有明文。而依第159條之1傳聞法則
    例外之立法理由，乃檢察官代表國家偵查犯罪，原則上能遵
    守法定程序，且被告以外之人如具有具結能力，仍應依法具
    結，以擔保其據實陳述，故該條第2 項規定「除顯有不可信
    之情況外」，應係指被告以外之人於偵查中向檢察官所為之
    陳述，不論是言詞或書面，有未遵守法律規定之情形，即檢
    察官於偵查中所為之證據調查，須係出於違法取供者、或具
    有具結能力之被告以外之人，未依法命其具結之情況，始無
    證據能力。查本案同案被告盧家榮於偵查中所為之證述（見
    95偵21580 號卷第104至111頁），係經檢察官依法命具結後
    始為證述，茲同案被告既經依法命具結後始為證述，而於檢
    察官處所為之陳述，其司法屬性甚高，通常檢察官於偵查程
    序取得之供述證據，其過程尚能遵守法令之規定，是其訊問
    時之外部情況，積極上具有某程度之可信性，除消極上顯有
    不可信之情況者外，均得為證據，復無證據證明有顯不可信
    之情況存在，是同案被告盧家榮於上開偵查中所為之證述，
    自有證據能力，至檢察官未依法命其具結部分之陳述，因未
    遵守法律之規定令證人具結，應認無證據能力。另所謂「具
    有較可信之特別情況」係指被告以外之人於檢察事務官、司
    法警察官或司法警察調查中所為之陳述，從客觀上之環境或
    條件等情況加以觀察，有足以取代審判中反對詰問之可信性
    保證者而言；與一般供述證據必須具備任意性之證據能力要
    件有別，二者不可混為一談，且此係屬證據能力之規定，非
    屬證據證明力之問題，故法院應依審判中及審判外各陳述外
    部附隨之環境或條件等情況，比較前後之陳述，客觀的加以
    觀察，並於判決理由內詳述其採用先前不一致之陳述的心證
    理由，始為適法（見98年台上字第3011號）。經查：同案被
    告盧家榮於警詢及原審以證人身分所為之證述不符，惟按盧
    家榮於遭查獲後，隨即向員警說明本案之經過，就其與被告
    林泰億、同案被告蔡宗益如何謀議、分工，且因同案被告蔡
    宗益與被害人李啟祥、江佳鈴認識，乃由其與被告林泰億分
    持電擊棒及玩具手槍強盜被害人李啟祥、江佳鈴等情，詳為
    供述，依當時客觀環境及條件加以觀察，可信度甚高，而此
    復核與被害人李啟祥、江佳鈴指證述係遭不認識之2 名歹徒
    強押上車並取走財物等情相符，益見其可信度。反之，其嗣
    於原審法院審理時就被告林泰億是否涉入本案供述前後反覆
    ，較之警詢初詢之明確陳稱，顯然有記憶錯誤或迴護被告之
    虞，相較之下，應認盧家榮先前警詢時之陳述具有較可信之
    特別情況，且為證明本件被告犯罪事實存否所必要，揆諸上
    揭規定，例外取得證據能力，自得作為本院認定被告有罪之
    證據資料。至同案被告許汶旭於警詢之陳述，就被告而言，
    係屬審判外之陳述，本不得作為證據，而同案被告許汶旭於
    警詢中所為之陳述與審判中經具結後所為之證述，並大致相
    符，核無具有較可信之特別情況，且非證明犯罪事實存否所
    必要者，揆諸前揭說明，認無證據能力。又同案被告許汶旭
    於偵查中所為之陳述，被告及其辯護人爭執該陳述之證據能
    力，而同案被告許汶旭於偵查中所為之陳述，檢察官既未依
    法命其為具結，是其於偵查中之陳述，應認亦無證據能力。
(二)至同案被告蔡宗益於警詢所為之陳述，為被告以外之人於審
    判外之言詞陳述，依刑事訴訟法第159條第1項之規定，原則
    上不具證據能力，惟按被告以外之人於審判中滯留國外或所
    在不明而無法傳喚或傳喚不到者，其於檢察事務官、司法警
    察官或司法警察調查中所為之陳述，經證明具有可信之特別
    情況，且為證明犯罪事實之存否所必要者，得為證據，刑事
    訴訟法第159 條之3第3款定有明文。所謂「具有可信之特別
    情況」，係指陳述時之外部客觀情況值得信用保障者，足以
    令人相信該陳述是虛偽的危險性不高而言（至其證據力如何
    亦即是否可以採信，則屬另事），至陳述人陳述時之「外部
    情況」是否具有可信性，必須綜合陳述人之觀察、記憶、表
    達是否正確及有無偽證之各種因素而予以判斷；而所謂「為
    證明犯罪事實之存否所必要」者，即指使用證據之必要性，
    係指因無法再從同陳述者取得證言，而有利用原陳述之必要
    性而言。本院審酌蔡宗益之供述內容，無非在交代其於本案
    之涉案關係，且多有推諉卸責之情，此並經原審法院勘驗證
    人即同案被告蔡宗益95年4月28日第2次警詢錄音帶1 捲，就
    有關本案犯罪事實部分，勘驗結果認錄音過程連續並無中斷
    ，且過程中員警係採一問一答詢問方式進行，經核與95年度
    偵字第11372號偵查卷〈下稱95偵11372卷〉第21至22頁警詢
    筆錄第5至6頁記載內容相符，有原審法院勘驗筆錄1 份在卷
    可證（見原審卷第242至243頁），足見蔡宗益於警詢時之陳
    述，其意志自由、表達方面並無瑕疵，而蔡宗益於警詢所為
    之陳述，亦係檢察官據以起訴被告林泰億涉犯本案強盜罪之
    主要證據，自屬為證明犯罪事實之存否所必要之證據，而同
    案被告蔡宗益經法院合法傳喚、拘提仍未到庭，且其業因另
    案遭通緝中乙節，此有原審法院送達證書2 份、拘票暨拘提
    報告書2份、本院被告蔡宗益前案紀錄表1份（見原審卷第12
    7至131、140、141、226至231頁）等附卷可證，是蔡宗益於
    法院審理中顯然因所在不明而無法傳喚，揆諸前開規定，其
    於警詢之筆錄自可作為證據，而具證據能力。至同案被告蔡
    宗益於偵查中之陳述部分，被告及其辯護人爭執該陳述之證
    據能力，而同案被告蔡宗益於偵查中所為之陳述，檢察官既
    未依法命其為具結，是其於偵查中之陳述，應認無證據能力
    。
三、證人李啟祥、江佳鈴、劉英如、高世杰之警詢筆錄部分：
    按刑事訴訟法第159條第1項規定：「被告以外之人於審判外
    之言詞或書面陳述，除法律有規定者外，不得作為證據」；
    其立法本旨係以證人於審判外之言詞或書面陳述，屬於傳聞
    證據，此項證據，當事人無從直接對於原供述者加以詰問，
    以擔保其真實性，法院亦無從直接接觸證人而審酌其證言之
    憑信性，違背直接審理及言詞審理之原則，除具有必要性及
    信用性情況之除外者外，原則上不認其有容許性，自不具證
    據能力；至所謂具有必要性及信用性情況者，例如刑事訴訟
    法第159條之1、之2、之3、之4、之5情形，仍例外認其有證
    據能力，然此乃係指法院未於審判期日傳喚相關證人到庭，
    案件僅能依靠該等證人於審判外之陳述以為判斷之情形，始
    需就該等審判外供述證據嚴格依照刑事訴訟法第159條之1至
    之5 所定要件一一檢視各該證人之供述，作為證據之資格。
    倘法院已經依據當事人聲請傳喚證人到庭接受檢辯雙方之交
    互詰問，則法院既已透過直接、言詞審理方式檢驗過該證人
    之前之證詞，當事人之反對詰問權亦已受到保障得以完全行
    使之情況下，該等審判外證據除有其他法定事由（例如：非
    基於國家公權力正當行使所取得或私人非法取得等，而有害
    公共利益，即以一般證據排除法則為判斷），應認該審判外
    供述已得透過審判程式之詰問檢驗，而取得作為證據之資格
    ，亦即其審判外供述與審判中供述相符部分，顯然已經構成
    具備可信之特別情狀，當然有證據資格（實務上之作用常為
    引用該等陳述與審判中陳述相符，強化該證人供述之可信度
    ），其不符部分，作為檢視審判中所為供述可信與否之彈劾
    證據，當無不許之理，甚者，其不符部分倘係於司法警察、
    檢察事務官調查中之供述，作為認定被告犯罪與否或不構成
    犯罪與否之證據，亦僅需依照刑事訴訟法第159條之2規定，
    斟酌其審判外供述作成外部環境、製作過程、內容、功能等
    情況認為之前供述較為可信，即可取得證據資格，而作為認
    定事實之證據資格（參照最高法院94年度臺上字第2507號、
    95年臺上字第2515號判決意旨）。經查：證人李啟祥、江佳
    鈴、劉英如、高世杰於警詢時關於本案待證事實之陳述，分
    係其等對於親身經歷如何遭以強暴、脅迫之方式強取財物等
    情之陳述，而證人劉英如、高世杰復係因正巧路過案發地點
    ，偶然與被告及同案被告等人有所交集，彼此間並不相識，
    另證人李啟祥、江佳玲亦與著手強盜之被告互不相識，則其
    等各被害情節之指述應無無端誣指之情，而依當時客觀環境
    及條件加以觀察，可信度甚高，嗣證人李啟祥、江佳鈴、劉
    英如、高世杰經原審於審判期日以證人身分具結後行交互詰
    問程序，直接言詞審理檢視其等證詞，經核其等警詢、審理
    中證詞，以警詢之陳述較審理證述詳盡，俾能補充審理之證
    詞，而依上開證人於警詢陳述自身之受害經歷，較諸審判期
    日顯少受到外力之干擾，更能出於自然之發言，因此就陳述
    時之外部狀況予以觀察，警詢之陳述係在其可信為真實之特
    別情況下所為者而言。且上開證人警詢證詞，對於其主要待
    證之事實存在與否，亦具必要性。故其等前於警詢時所為之
    陳述，當然已取得作為證據之資格，而有證據能力。
四、至本件認定事實所引用之卷內其餘所有文書證據及物證之證
    據能力部分，並無證據證明係公務員違背法定程序所取得，
    檢察官、被告及辯護人均未主張排除前開文書證據及物證之
    證據能力，且迄於本院言詞辯論終結前亦未就前開所引證據
    表示異議，本院經審酌前開文書證據及物證並非公務員違背
    法定程序所取得，亦無刑事訴訟法第159條之4顯有不可信之
    情況，故上揭文書證據及物證，均有證據能力。
貳、實體部分：
一、事實二（一）部分：訊據上訴人即被告林泰億供承有於95年
    3月9日駕車搭載同案被告盧家榮、蔡宗益至土城中央路附近
    之事實，惟否認有何與同案被告盧家榮、蔡宗益共同強盜被
    害人李啟祥、江佳鈴之犯行，辯稱：伊當初只是載盧家榮、
    蔡宗益去土城後隨即駕車回家，伊並不知道後來發生什麼事
    情，也沒有留在現場云云。惟查：
(一)被害人李啟祥、江佳鈴如何於上開時地遭分持電擊棒及玩具
    手槍者強押進入被害人李啟祥所有之自小客車內，並遭強取
    財物等情，業據證人李啟祥、江佳鈴於警詢及原審法院審理
    時分別指、證述綦詳在卷，依證人江佳鈴於警詢時證稱：95
    年3月9日晚上8 時許，我和我男友李啟祥從朋友郭信宏位於
    新北市○○區○○路4段62之1號17樓住處聊天完之後，下樓
    離去至巷口時，突遭2 名男子各持槍械喝令並控制我們行動
    ，並用電擊棒電擊我男友身體，進而強盜我身上之現金新台
    幣24萬元、行動電話1 支、另強盜我男友身上之戒指、行動
    電話1支等共約30萬元後離去。當天晚上7時許，我和男友李
    啟祥是在朋友郭信宏處聊天，當時蔡宗益也在場云云（見95
    偵21580卷第36至37頁），嗣於原審法院審理時證稱：95年3
    月9日晚上8時許我跟李啟祥過馬路時，有兩個男的靠過來，
    拿出槍和電擊棒，叫我們把錢拿出來，把我的皮包搶走。他
    們把我們押上車後，一個開車、一個壓我，我坐在後座，車
    行進時，被搶走財物。當時我是被架上車架到後座，李啟祥
    則是從駕駛座被趕到副駕駛座，我們被強押上車時，他們一
    個拿槍、一個拿電擊棒云云（見原審卷第214至215頁）；證
    人李啟祥於警詢時證稱：95年3月9日晚上8 時許，我和我女
    友江佳鈴從朋友郭信宏位於新北市○○區○○路4段62之1號
    17樓住處聊天完之後，下樓離去至巷口時，突遭2 名男子各
    持槍械喝令並控制我們行動，並用電擊棒電擊我身體，進而
    強盜我女友江佳鈴身上之現金新台幣24萬元、行動電話1 支
    、另強盜我身上之戒指、行動電話1 支等共約30萬元後離去
    。當天晚上7 時許，我和女友江佳鈴是在朋友郭信宏處聊天
    ，當時蔡宗益也在場云云（見95偵21580 卷第39至40頁），
    嗣於原審法院審理時證稱：95年3月9日晚上8 時許，當時我
    要去開車，正在開車門時，就有兩人衝上來，我本來在駕駛
    座上，但被趕到副駕駛座，然後就被搶了。該二人都有上我
    的車。他們有拿電擊棒，及不知道是不是槍的東西。他們說
    他們的目的是求財云云（見同上原審卷第210至213頁）。此
    被告林泰億於95年7月27日警詢時亦坦承：我有駕車號
    6953-HB白色三菱自小客車於95年3月9日晚上8時許左右載綽
    號「嘉榮」（即盧家榮）之男子及蔡宗益至土城中央路。因
    蔡宗益表示和被害人李啟祥及其女友江佳鈴2 人有仇想教訓
    他們，所以我們3人計畫修理他們。當時有拿電擊棒。...後
    來蔡宗益有拿一支手機給我用，是摩托羅拉的V3云云（見95
    偵21580卷第6頁、原審法院勘驗筆錄，同上原審卷第94至10
    3 頁），證人即同案被告盧家榮於警詢亦供稱：95年3月9日
    晚上8時許，由林泰億駕車號6953-HB白色三菱自小客車載我
    及蔡宗益共3 人至新北市○○區○○路4段62之1號巷口。因
    蔡宗益表示和被害人李啟祥及其女友江佳鈴2 人有仇想教訓
    他們，所以我們3 人計劃修理他們，當時被害人從郭信宏位
    於新北市○○區○○路4段62之1號17樓聊天完之後，下樓離
    去至巷口時，我與林泰億各持1 把改造（槍）及電擊棒，我
    並用電擊棒電擊李啟祥身體，進而強盜渠2 人身上之現金新
    台幣及行動電話。蔡宗益因和被害人相識，先躲在附近，事
    後我分得財物現金新台幣4000元云云（見95偵21580 卷第11
    至12頁），嗣於偵查中證稱：當時是蔡宗益打電話給我，說
    他被人家占便宜，叫我去挺他。蔡宗益有提供槍枝及電擊棒
    。男的被害人是被我拿槍押上車，後來是由我開車，男的坐
    副駕駛座，女的坐後面... 後來我有分得4000元云云（見同
    上偵查卷第106 頁），證人即同案被告蔡宗益於警詢時亦供
    承：95年3月9晚上8 時許，有趁被害人李啟祥、江佳鈴二人
    從郭信宏位於新北市土城區住處聊天完之後，下樓離去至巷
    口時，由另二名男子分持兩把槍喝令並控制被害人行動，並
    用電擊棒電擊李啟祥身體，進而強盜渠2 人身上之現金新台
    幣、行動電話、戒指等物。我認識被害人李啟祥及其女友江
    佳鈴，就是因為認識所以才由他人下手強盜，當時為求逼真
    ，我亦在郭信宏上開住處聊天，如此才有不在場證明云云（
    見同上偵查卷第23頁），堪認證人李啟祥、江佳鈴上揭指訴
    ，洵屬有據。
(二)被告林泰億雖否認有參與上揭強盜之犯行，並以上揭情詞置
    辯，而證人李啟祥、江佳鈴固亦均證述渠等不認得被告林泰
    億，不能確定行搶的2 名歹徒是否為被告林泰億云云，然證
    人李啟祥、江佳鈴就渠等如何於上開時地，遭不認識之2 名
    歹徒分持電擊棒及玩具手槍，強押進入被害人李啟祥所有之
    自小客車車內，並遭強取財物等情，業據指、證述綦詳如上
    ，證人即被害人李啟祥、江佳鈴於原審法院審理時並均明確
    證稱：當時在李啟祥車上的歹徒只有2 位，並沒有蔡宗益，
    渠等認得蔡宗益，當天被搶之前有在友人住處看到蔡宗益，
    所以可以確定歹徒中並無蔡宗益云云（見原審卷第210至216
    頁），此同案被告蔡宗益於警詢時亦供稱：因為認識被害人
    李啟祥、江佳鈴，所以由另外2 人下手強盜，為求逼真，當
    時係在郭信宏上開住處聊天，如此才有不在場證明等語（見
    同上偵查卷第23頁），顯徵被害人李啟祥、江佳鈴於步行離
    開郭信宏住處後，隨遭2名歹徒強押上車之該2名歹徒，並不
    包括同案被告蔡宗益。而證人即同案被告盧家榮就其如何與
    被告林泰億，因同案被告蔡宗益表示和被害人李啟祥及其女
    友江佳鈴2 人有仇想教訓他們，彼等乃共同前往被害人李啟
    祥、江佳鈴所在之郭信宏住處附近巷口等待，俟被害人李啟
    祥、江佳鈴步行離開郭信宏住處後，乃由其與被告林泰億分
    持改造（槍）及電擊棒攻擊被害人李啟祥身體，進而為強盜
    行為等情，業據證人即同案被告盧家榮於警詢時供述綦詳如
    上，此被告林泰億亦坦承有搭載同案被告盧家榮及蔡宗益至
    土城中央路附近之事實，且被告林泰億於警詢時復明確供承
    ：因蔡宗益表示和被害人李啟祥及其女友江佳鈴2 人有仇想
    教訓他們，所以我們3人計畫修理他們。當時有拿電擊棒...
    後來蔡宗益有拿一支手機給我用，是摩托羅拉的V3云云（見
    95偵21580卷第6頁、原審法院勘驗筆錄，同上原審卷第94至
    103頁），茲被告林泰億就本件前往案發地點之動機，彼等3
    人確有計畫，案發當時並有電擊棒等情，均知之甚詳，被告
    林泰億顯然與同案被告蔡宗義、盧家榮於事前即有所謀議，
    甚且被告林泰億於事後復分得贓物摩托羅拉之V3手機1 支，
    顯徵被告林泰億就上開強盜犯行有所參與，是本件下手實施
    強盜被害人李啟祥、江佳鈴二人者，應係同案被告盧家榮與
    被告林泰億，而由同案被告蔡宗益在後駕車尾隨、把風等情
    無訛。至證人李啟祥、江佳鈴於原審法院審理時雖證稱：忘
    記歹徒外觀、特徵，當時也沒有看清楚歹徒長相，時間太久
    ，現在也不記得了等語（見原審卷二第210頁背面、第214頁
    ），然查本件案發當時係於夜間8 時許，天色昏暗，被害人
    復突遭人自後方以上開疑似槍械及電擊棒等物威嚇，驚懼之
    間，是否仍能清楚記得歹徒面貌，已非無疑，又本件案發時
    間係95年3月9日，然被害人李啟祥、江佳鈴係遲至95年4 月
    28日至警局製作警詢筆錄，而員警亦僅提示同案被告蔡宗益
    及鍾永騰口卡照片供渠等指認，而被告林泰億迨至95年 7月
    27日始經警持檢察官核發之拘票拘提到案，然證人李啟祥、
    江佳鈴當時並未對其為指認，嗣於原審法院100年2月16日審
    理時證人李啟祥、江佳鈴到庭作證時，始第一次當面指認被
    告，斯時距離案發時間已近逾5 年之久，證人李啟祥、江佳
    鈴因而無從正確判斷案發當日行搶之歹徒究為何人，亦屬情
    理之常，是證人李啟祥、江佳鈴雖無法指認被告林泰億即為
    犯案歹徒之一，然並不因此即得遽推論被告林泰億當時並不
    在場，而得據為有利於被告之認定，一併敘明。
(三)又證人即同案被告盧家榮嗣於原審法院審理時雖證稱：係伊
    與蔡宗益各持電擊棒及玩具手槍叫被害人2 人上被害人車輛
    ，由伊負責開車，蔡宗益在後座，而被告林泰億駕車跟隨在
    後云云（見原審卷第158、159頁），惟依上所述，被害人李
    啟祥及其女友江佳鈴2 人於案發前既與同案被告蔡宗益同在
    共同友人郭信宏住處見面，被害人李啟祥及江佳鈴自無誤認
    同案被告蔡宗益之可能，而被害人李啟祥、江佳鈴均明確證
    稱當時持槍及電擊棒攻擊被害人李啟祥及強盜財物之二人並
    無同案被告蔡宗益，顯然同案被告盧家榮嗣於原審法院審理
    時所述與事實有異，而此復與其於警詢時所供係由其與被告
    林泰億下手行搶等情有顯著歧異，參諸同案被告盧家榮於原
    審法院審理時另證稱：我跟林泰億、蔡宗益均是朋友關係，
    蔡宗益是經由林泰億介紹認識的。跟蔡宗益沒有什麼交情，
    跟林泰億平常比較有在通電話云云（見同上原審卷第171 頁
    背面），同案被告盧家榮與被告林泰億之交情較佳，則其前
    開對於渠等犯罪分工情形之證述，非無係因記憶錯誤所致，
    或因故為迴護被告之詞，自難認屬實而得採為有利於被告之
    認定。
(四)按共同實施犯罪行為之人，在合同意思範圍內，相互利用他
    人之行為，以達其犯罪之目的，原不必每一階段均參與，祇
    須分擔犯罪行為之一部，即應對於全部所發生之結果共同負
    責。而共同正犯之意思聯絡，不限於事前有所協議，於行為
    當時，基於相互之認識，以共同犯罪之意思參與者，亦無礙
    於共同正犯之成立。另按以自己犯罪之意思而參與犯罪，無
    論其所參與者是否犯罪構成要件之行為，皆為正犯。是以事
    前同謀，事後分贓，並於實施犯罪之際，擔任在外把風，顯
    係以自己犯罪之意思而參與犯罪，即應認為共同正犯，並應
    計入結夥人數之內（最高法院93年度台上字第3332號判決意
    旨、95年台上字第3886號判決意旨可資參照）。茲被告林泰
    億與同案被告蔡宗益、盧家榮共同基於意圖為自己不法所有
    之犯意，由被告林泰億、同案被告盧家榮持同案被告蔡宗益
    所提供上開具有危險性之電擊棒、玩具手槍等兇器，以上開
    強暴、脅迫之方式，至使被害人李啟祥、江佳鈴無法抗拒，
    強取被害人李啟祥、江佳鈴所有上開財物，另由同案被告蔡
    宗益駕駛被告林泰億所有之6953-HB 白色自用小客車在後接
    應、把風，被告林泰億及同案被告蔡宗益、盧家榮對彼此行
    為顯已相互有所認識，並互相利用，自應就上開強盜犯行共
    同負責，並應同計入結夥人數之內。
  綜上所述，被告林泰億所辯並無參與此部分加重強盜犯行，自
  無足採。事證明確，被告此部分加重強盜犯行，堪以認定。
二、事實二（二）部分：訊據上訴人即被告林泰億供承有於95年
    3 月28日駕車搭載同案被告許汶旭、蔡宗益二人，於行經板
    橋市○○路○ 段55號前與被害人高世杰、劉英如相遇，同案
    被告蔡宗益、許汶旭並有毆打被害人高世杰，且同案被告蔡
    宗益有取走被害人劉英如皮包等事實，惟否認有何與同案被
    告蔡宗益、許汶旭共同強盜被害人高世杰、劉英如之犯行，
    辯稱：伊當天與許汶旭、蔡宗益開車行經現場，係因見到高
    世杰與劉英如發生拉扯，遂出言嚇止高世杰，高世杰作勢要
    打伊，蔡宗益、許汶旭始下車毆打高世杰，待伊叫蔡宗益、
    許汶旭上車後，蔡宗益拿出被害人劉英如皮包，遭伊斥責，
    伊駕車返回原地，並要求蔡宗益將皮包歸還予被害人，蔡宗
    益將皮包從車窗往外丟後，渠等遂駛離現場，伊並不知道蔡
    宗益未將皮包歸還被害人云云。惟查：
(一)被害人高世杰、劉英如如何於上開時地遭被告林泰億、同案
    被告蔡宗益、許汶旭等人強盜財物等情，業據證人即被害人
    高世杰、劉英如於警詢及原審法院審理時具結證述明確在卷
    （95偵21580 卷第41至46頁、第47至52頁、原審法院95年度
    訴字第2816號卷（二）第140至147頁、第148至154頁、96年
    度訴字第334號卷121至132頁、99年度訴緝字第151號卷第17
    5頁背面至183頁），互核證人高世杰、劉英如先後指證述情
    節大致相符，並有贓物認領保管單1份、查獲照片1幀及現場
    錄影監視畫面翻拍照片4幀等在卷可佐（見95偵11372卷第66
    頁、第67頁、第68至69頁），是被害人高世杰、劉英如上揭
    指訴，尚非無據。
(二)被告林泰億於警詢時坦認與同案被告蔡宗益、許汶旭於前開
    時、地，有共同毆打被害人高世杰（見95偵21580卷第5頁）
    ，核與同案被告許汶旭於原審法院審理時供述情節（見原審
    法院96年度訴字第334號卷第255頁）、同案被告蔡宗益於警
    詢供述情節（見95偵21580 卷第21頁）大致相符，堪認被告
    林泰億、同案被告許汶旭、蔡宗益確有於上開時地共同出手
    毆打被害人高世杰，被告林泰億嗣否認有出手毆打被害人高
    世杰等語，要係圖卸刑責之詞，自無足採。被告林泰億雖辯
    稱係因見到高世杰與劉英如發生拉扯，遂出言嚇止高世杰，
    雙方因而發生拉扯云云，惟被害人高世杰、劉英如於案發當
    晚行經案發地點時並無發生爭吵、拉扯，卻遭被告等人無端
    毆打並取走財物等情，業據被害人高世杰、劉英如指、證述
    綦詳在卷，依證人即被害人高世杰於原審法院審理時證稱：
    95年3月28日凌晨4時許沒有和劉英如吵架，當時是與女友和
    友人唱完歌返家途中，遭被告等三人為強盜行為。回家途中
    因為我們有喝酒，所以我有扶著我女友劉英如。我沒有毆打
    我女友，她現在是我太太。後來我們就去警察局報警云云（
    見原審卷第175頁背面至177頁），證人劉英如於原審法院審
    理時亦證稱：95年3 月28日當天我和高世杰要回家，就有一
    台車停下來，就下車毆打我們並罵髒話，包包也被他們拿走
    ... 他們全部的人打高世杰一個，用手搶他的包包，還有拿
    他的手錶，我自己也被推倒在地上，我還有站起來要打他們
    ...當天晚上我們是跟朋友去KTV唱歌，有喝酒，但沒有喝很
    多，當天我沒有和高世杰吵架，高世杰也沒有向他們嗆聲。
    我們被搶之後就去報警了云云（見同上原審卷第179 頁背面
    至181 頁），核被害人高世杰、劉英如所證均能相符，是被
    告辯稱當日高世杰毆打劉英如，既乏所據，即有疑問？且依
    原審法院勘驗案發當天現場錄影光碟結果，認當時之二名路
    人（即高世杰、劉英如），其中一人有倒坐於馬路中央，另
    一人隨即上前等畫面，有該勘驗筆錄1 份附卷可參（見原審
    卷第151 頁），惟依被害人高世杰、劉英如二人上揭所述，
    案發當晚有喝酒，則被害人高世杰、劉英如因酒後有步行不
    穩及拉扯攙扶之舉亦屬情理之然，自難僅因其中一人依監視
    錄影畫面顯示有倒坐馬路中央之舉，即認被害人高世杰有毆
    打劉英如之行為，況苟如被告所述當時係因見被害人劉英如
    遭高世杰毆打因而出手援救，衡情，被害人劉英如應對出手
    相救之被告等人心存感激，又豈有於案發後即與高世杰共同
    前往警察局報案，甚且虛詞構陷被告等人？再者，被告等人
    若係為勸架因而出手毆打被害人高世杰，然何以被害人劉英
    如亦遭推倒、拉扯？是被告所辯係因見到高世杰與劉英如發
    生拉扯，遂出言嚇止高世杰，雙方因而發生拉扯云云，要非
    事實，自難憑採，而依證人高世杰、劉英如均一致證稱上開
    包包係由高世杰斜背在身上（見同上原審卷第178頁、第179
    頁背面），足見被害人有謹慎留意保管該包包，且該包包內
    置有現金、身分證件、金融卡、信用卡、會員卡等牽涉個人
    信用、隱私之物，被害人更無任由他人無端取走之理，是綜
    上各情以觀，顯見被害人高世杰、劉英如係於行走路邊之際
    ，無端遭被告林泰億、同案被告蔡宗益、許汶旭共同毆打至
    不能抗拒後，遭強取身上財物甚明。
(三)被告雖另辯稱：皮包是蔡宗益拿的，我知道後，便要求蔡宗
    益要將皮包歸還予被害人，蔡宗益有將皮包從車窗往外丟後
    ，之後我才駕車駛離現場，我不知道蔡宗益未將皮包歸還被
    害人云云，惟依證人高世杰於原審法院審理時證稱：我們被
    強盜後，歹徒上車離去之後，沒有再開車返回現場把東西丟
    還給我們；當時我被打倒在地上，我女朋友來扶我，我們在
    現場找東西，大約10分鐘後離開現場去報案，在這10分鐘內
    ，沒有看到歹徒開車返回現場；在歹徒離去後，我們在現場
    找東西的這段時間，我沒有發現歹徒的車有再回來，後來看
    監視錄影帶，也沒有看到歹徒的車有回來現場，且我們看錄
    影帶的時間大約在歹徒駕車離開後40分鐘以上，也都沒有看
    到歹徒開車回來現場，也就是說在我們找東西，找了10分鐘
    後，離開現場，又過了30分鐘左右，歹徒的車都沒有回到現
    場，這是我看監視錄影帶可以確定的事情，因為監視錄影帶
    都有時間顯示，所以我可以確定上情；我們還在現場時，沒
    有人將我與劉英如的財物再丟回現場附近云云（見原審法院
    96年度訴字第334號卷第126、127頁、原審卷第177頁背面）
    ；證人劉英如於原審法院審理時亦證稱：在我們離開現場前
    ，沒有看到歹徒又開車回到現場，把東西丟還給我們；在監
    視畫面上我有清楚看到歹徒上車後，開車離開現場，沒有看
    到歹徒的車子有再度回來現場云云（見原審法院96年度訴字
    第334號卷第130、131頁、原審卷第182頁），證人高世杰、
    劉英如均明確證述渠等在被告等人駕車離去後，尚在現場停
    留10分鐘，於尋找物品仍無所獲後，即前往當地里辦公室觀
    看現場監視錄影光碟，經觀看至被告等人駕車離去約40分鐘
    後，仍均未發現被告等人有駕車返回現場，將皮包丟下車之
    行為，另經原審法院勘驗前開現場錄影光碟，可知被告所駕
    駛之車輛於離去後，直至錄影光碟結束，被告所駕駛之車輛
    未再出現於錄影畫面中，亦無被告所稱有人自車輛中往外丟
    棄物品之畫面等情，有勘驗筆錄1 份附卷可參（見原審法院
    96年度訴字第334 號卷第147至149頁、原審卷第150至151頁
    ），況查，被害人劉英如置於皮包內之彰化商業銀行、台新
    商業銀行、郵局之金融卡、遠東百貨會員卡、特力屋出入證
    各1 張等物，嗣均係在被告等之友人郭信宏住處所發覺，足
    見被告等人於警循線查獲前，並未歸還上開證件，是被告空
    言辯稱當時被害人還在現場，皮包有從窗戶丟出去，丟在被
    害人附近云云，要非事實，自難憑採。至被告之辯護人雖為
    被告辯護稱：原審勘驗之監視錄影光碟僅有4 分42秒，無法
    顯示完整之現場情形，更無法證明4 分42秒之後之相關畫面
    云云，而證人即里長陳清玉於本院審理時亦到庭證稱：案發
    當天劉英如、高世杰有到里長辦公室看錄影帶。觀看影帶長
    度應該不只有4 分多鐘云云，惟查被害人高世杰、劉英如於
    原審法院審理時，均明確證稱當時曾停留於現場10分鐘，惟
    均未見被告等人返回現場，且該被搶走之皮包並沒有尋回，
    而被害人劉英如原置於皮包內之身分證件、金融卡、信用卡
    、會員卡等物，嗣則係在被告等人共同友人郭信宏住處所發
    覺，亦足徵被告當時並未將被害人劉英如之皮包返還之情，
    此均已如上述，而監視器錄影係一長時間之連續錄影畫面，
    被害人等經搜尋觀看監視錄影畫面數十分鐘後，擷取其中與
    案發當時相關之連續畫面作為證據之用，自屬適法且必要，
    苟無證據證明該監視錄影畫面有遭變造、剪接、竄改，自難
    僅因未將所觀看全部監視錄影畫面即包括與本案無關之畫面
    一併提出，即推認被告與同案被告有回到現場丟還皮包等情
    。至被告主張應調閱當日里辦公室所錄影之監視錄影畫面，
    惟經證人即里長陳清玉證稱：這對情侶是案發當日前往里辦
    公室調閱錄影監視畫面提供給員警，但該監視錄影原始畫面
    ，後因電腦損害，已不存在等語，是被告主張調閱里辦公室
    監視錄影畫面一節，因該監視錄影已不存在，自無從調閱，
    附此敘明。
(四)按共同實施犯罪行為之人，在合同意思範圍內，相互利用他
    人之行為，以達其犯罪之目的，原不必每一階段均參與，祇
    須分擔犯罪行為之一部，即應對於全部所發生之結果共同負
    責。而共同正犯之意思聯絡，不限於事前有所協議，於行為
    當時，基於相互之認識，以共同犯罪之意思參與者，亦無礙
    於共同正犯之成立（最高法院93年度台上字第3332號判決意
    旨可資參照）。茲被告林泰億與同案被告蔡宗益、許汶旭共
    同基於意圖為自己不法所有之犯意，由被告林泰億將所駕駛
    車輛迴轉停放於被害人劉英如、高世杰之前方，隨即下車，
    共同徒手毆打高世杰、劉英如，而以此強暴之方式，至使被
    害人高世杰、劉英如無法抗拒，強取被害人所有上開財物，
    被告林泰億及同案被告蔡宗益、許汶旭對彼此行為顯已相互
    有所認識，並互相利用，自應就上開強盜犯行共同負責。
  綜上所述，被告於前開時、地，與同案被告蔡宗益、許汶旭共
  同強盜被害人高世杰、劉英如財物等事實，事證已臻明確，被
  告此部分犯行，亦堪認定，應予依法論科。
三、法律修正之比較適用：
    查被告行為後，刑法部分條文業於94年2月2日修正公布，並
    於95年7月1日起施行。按行為後法律有變更者，適用行為時
    之法律，但行為後之法律有利於行為人者，適用最有利於行
    為人之法律，現行刑法第2條第1項定有明文。此條規定乃與
    刑法第1 條罪刑法定主義契合，而貫徹法律禁止溯及既往原
    則，係規範行為後法律變更所生新舊法律比較適用之準據法
    ，是刑法第2條本身雖經修正，但刑法第2條既屬適用法律之
    準據法，本身尚無比較新舊法之問題，應一律適用裁判時之
    現行刑法第2 條規定，以決定適用之刑罰法律，先予辨明。
    又以本次刑法修正之比較新舊法，應就罪刑有關之共犯、未
    遂犯、牽連犯、連續犯、結合犯，以及累犯加重、自首減輕
    暨其他法定加減原因（如身分加減）與加減例等一切情形，
    綜其全部罪刑之結果而為比較（參考最高法院95年5 月23日
    95年度第8次刑庭會議決議意旨）。經查：
(一)刑法第28條將「實施」修正為「實行」，新舊法之共同正犯
    範圍因此而有變動，自屬犯罪後法律有變更（最高法院96年
    度台上字第934 號判決意旨參照），惟參照修正理由之說明
    ，本案被告與盧家榮、蔡宗益、許汶旭等人間之犯罪行為，
    依新舊法，均成立共同正犯，適用新法並無較有利於被告。
(二)關於累犯之規定，修正後刑法第47條第1 項規定，將修正前
    刑法第47條限制為受有期徒刑之執行完畢，或1 部之執行完
    畢而赦免後，5 年以內「故意」再犯有期徒刑以上之罪者，
    始成立累犯，固有法律變更，然本件被告「故意」犯本案之
    罪，依新舊法，均為累犯，適用新法並無較有利於被告。
(三)刑法第56條關於連續犯之規定，於修正後業已刪除，本案被
    告就上開事實欄所載先後2 次之強盜行為，於修正前應依連
    續犯之規定論以一罪，依新法則應予分論併罰，經比較新舊
    法結果，認適用行為時法即舊法對被告較為有利。
(四)綜上所述，經綜合法律修正前後之整體比較，以修正前之刑
    罰法律，對被告較為有利，自應整體適用修正前刑法之相關
    規定。至刑法第55條前段想像競合犯之規定，亦於94年1月7
    日修正公布為：「一行為而觸犯數罪名者，從一重處斷，但
    不得科以較輕罪名所定最輕本刑以下之刑」，惟此為法理之
    明文化，無法律變更之問題應逕行適用裁判時之法律（參考
    最高法院95年第21次刑事庭會議決議），併此敘明。
四、按所謂兇器，其種類並無限制，凡客觀上足對人生命、身體
    、安全構成威脅，具有危險性之兇器均屬之，且祇須行竊時
    攜帶此種具有危險性之兇器為已足，並不以有行兇之意圖為
    必要（參照最高法院79年台上字第5253號判例）。又所謂「
    攜帶兇器」，只須行竊時攜帶具有危險性之物為已足，並不
    以將該兇器自他地攜往行竊地為必要，故不論其係於未行竊
    前即攜帶持有或在竊盜現場臨時拾取持用，亦不問該兇器為
    何人所有均屬之。經查，被告等人持同案被告蔡宗益所提供
    之電擊棒及玩具手槍威嚇、攻擊被害人江佳鈴、李啟祥，該
    電擊棒及玩具手槍雖未扣案，惟以被害人江佳鈴、李啟祥因
    而遭壓制行動自由及取走財物等情以觀，顯然足以對人的生
    命、身體與安全構成威脅，具有危險性，為刑法第321條第1
    項第3款之兇器，足堪認定。則被告林泰億就事實二 (一)所
    為，係犯刑法第330條第1項、第321條第1項第3款、第4款之
    結夥三人以上、攜帶兇器之加重強盜罪，被告林泰億與同案
    被告盧家榮、蔡宗益，就此部分加重強盜犯行，有犯意聯絡
    及行為分擔，應論以共同正犯。被告等人以一共同強盜行為
    ，同時強盜被害人江佳鈴、李啟祥所有上開財物，為同種想
    像競合犯，應依刑法第55條規定從一加重強盜罪論處。被告
    林泰億就事實二 (二)所為，係犯刑法第330條第1項、第321
    條第1項第4款之結夥三人以上之加重強盜罪。被告林泰億與
    同案被告蔡宗益、許汶旭，就此部分加重強盜犯行，有犯意
    聯絡及行為分擔，為共同正犯。被告等人以一共同強盜行為
    ，同時強盜被害人劉英如、高世杰所有上開財物，為同種想
    像競合犯，應依刑法第55條規定從一加重強盜罪論處。又被
    告所犯上開事實二(一)、(二)部分，犯罪時間緊接，罪名相
    同，顯係基於概括犯意所為，應依修正前刑法連續犯之規定
    論以一罪，並加重其刑。又被告有事實欄所載之科刑紀錄在
    案，此有本院被告前案紀錄表1 份附卷可稽，其於有期徒刑
    執行完畢後5 年內，再犯本案有期徒刑以上之罪，為累犯，
    應依修正前刑法第47條第1 項規定加重其刑，並遞加重之。
    原審對被告上開犯行予以論罪科刑，固非無見，惟查：（一
    ）被告林泰億與同案被告蔡宗益、盧家榮、許汶旭等人先後
    各以一共同強盜行為，同時強盜被害人李啟祥、江佳鈴及劉
    英如、高世杰所有上開財物，均為同種想像競合犯，各應論
    以一加重強盜罪，原審就此未予敘明，自有未洽；（二）被
    告林泰億與同案被告盧家榮分持由同案被告蔡宗益所提供上
    開客觀上足以傷害他人生命、身體而供兇器之用之玩具手槍
    及電擊棒等物，對被害人為上開強盜犯行，該玩具手槍及電
    擊棒自屬供犯罪所用之物，雖因未扣案且無從證明為被告或
    同案被告所有，爰不予宣告沒收，惟仍應於判決理由內敘明
    ，原審就此未予敘明，亦有未洽，是被告上訴意旨猶執陳詞
    否認犯罪，固無理由，惟原判決既有可議，自應由本院予以
    撤銷改判，爰審酌被告之素行、犯罪之動機、目的、手段，
    貪圖不法利益，即以上開強暴、脅迫手段使被害人等因恐懼
    致使不能抗拒，因而遭強盜上開財物，所致生之危害，及犯
    罪後之態度等一切情狀，量處有期徒刑10年，以資儆懲。至
    被告持以威嚇、攻擊被害人李啟祥、江佳鈴所用之電擊棒、
    玩具手槍等物，雖係供渠等犯上開犯罪所用之物，惟該等物
    品既未扣案，復無從證明為被告或同案被告所有，本院就該
    電擊棒、玩具手槍等物即不諭知沒收，附此敘明。
據上論斷，應依刑事訴訟法第369條第1項前段、第364條、第299
條第1 項前段，刑法第2條第1項前段、修正前刑法第28條、第56
條、第47條第1項、刑法第55條、第330條第1項，判決如主文。
本案經檢察官李叔芬到庭執行職務。
中    華    民    國    100  年    10    月    19    日
                  刑事第八庭  審判長法  官  林恆吉
                                    法  官  王偉光
                                    法  官  劉嶽承
以上正本證明與原本無異。
如不服本判決，應於收受送達後10日內向本院提出上訴書狀，其
未敘述上訴之理由者並得於提起上訴後10日內向本院補提理由書
（均須按他造當事人之人數附繕本）「切勿逕送上級法院」。
                                    書記官  何仁崴
中    華    民    國    100  年    10    月    19    日
附錄：本案論罪科刑法條全文
中華民國刑法第330 條：
犯強盜罪而有第321 條第1 項各款情形之一者，處7 年以上有期
徒刑。
前項之未遂犯罰之。
中華民國刑法第321條第1項第3款、第4款
犯竊盜罪而有左列情形之一者，處6月以上、5年以下有期徒刑：
三、攜帶兇器而犯之者。
四、結夥三人以上而犯之者。